【裁判字號】    98,訴,407
【裁判日期】    980414
【裁判案由】    清償借款
【裁判全文】
臺灣高雄地方法院民事判決               98年度訴字第407號
原      告  第一商業銀行股份有限公司
法定代理人  乙○○
訴訟代理人  丙○○
被      告  甲○○
                      17之1.
上當事人間清償借款事件，原告對被告聲請發支付命令，被告於
法定期間聲明異議，視為起訴，本院於民國98年4 月7 日言詞辯
論終結，判決如下：
    主  文
被告應給付原告新臺幣陸拾參萬陸仟玖佰柒拾伍元，及自民國九
十七年十月十四日起至清償日止，按年息百分之五點三八零計算
之利息，暨自民國九十七年十月十四日起至清償日止，逾期在六
個月以內者，按上開利率百分之十；逾期超過六個月部分，按上
開利率百分之二十計算之違約金。
原告其餘之訴駁回。
訴訟費用新臺幣陸仟玖佰肆拾元由被告負擔。
    事實及理由
一、按當事人得合意定第一審管轄法院，但以關於由一定法律關
    係而生之訴訟為限，前項合意，應以文書為之，民事訴訟法
    第24條定有明文。依兩造所簽訂之借據第11條約定，雙方合
    意以臺灣高雄地方法院為第一審管轄法院，是原告向本院提
    起本件訴訟，核與首揭規定相合，本院就本件自有管轄權，
    合先敘明。
二、原告主張：訴外人蔡禮智邀同訴外人賈建國及被告為連帶保
    證人，於民國94年12月14日向原告共借款新臺幣（下同）
    100 萬元，約定按月於14日平均攤還本息至101 年12月14日
    止。利息依原告放款指數利率加年利率2.63％機動計付，如
    遲延履行，全部債務視為到期，除仍依上開利率計息外，逾
    期在6 個月以內者，按上開利率百分之10；超逾6 個月部分
    ，按上開利率百分之20計付違約金。詎蔡禮智自97年10月14
    日起即未依約繳付，尚積欠本金63萬6,975 元，及自97年10
    月14日起之利息及違約金迄未清償。而被告為訴外人蔡禮智
    之連帶保證人，自應就本件借款負連帶清償責任。為此依消
    費借貸及連帶保證契約提起本件訴訟等語。
三、被告則以：當時簽約時並不知道連帶保證人之法律意義，銀
    行在對保時，並未詳細告知，導致誤解連帶保證之涵意，且
    除蔡禮智外，對其他保證人並不認識，銀行徵信程序顯有瑕
    疵，違反銀行法第12條之1 之規定。再者，銀行在保全債權
    程序假扣押被告銀行帳戶、股票及不動產，顯違比例原則等
    語，資為抗辯，並聲明駁回原告之訴。
四、本件原告主張蔡禮智以賈建國及被告為連帶保證人，於民國
    94年12月14日向原告共借款100 萬元，約定按月於14日平均
    攤還本息至101 年12月14日止。利息依原告放款指數利率加
    年利率2.63％機動計付，如遲延履行，全部債務視為到期，
    除仍依上開利率計息外，逾期在6 個月以內者，按上開利率
    百分之10；超逾6 個月部分，按上開利率百分之20計付違約
    金等情，業據原告提出借據、放款指數利率表、放款攤還及
    收息紀錄查詢單及消費者貸款申請書附卷可證，被告亦不爭
    執其確實有於借據上連帶保證人欄簽名、蓋印，及仍積欠上
    開原告主張之本金、利息及違約金等金額，自堪信原告之主
    張為真實。
五、被告雖辯稱不知連帶保證人的法律含意為何，銀行徵信時並
    未說明一般保證與連帶保證之差異等語。惟查被告為49年出
    生，具有研究所畢業學歷，預備軍官退伍，並在立爾企業有
    限公司擔任總經理，此有被告個人基本資料查詢結果及消費
    者貸款申請書存卷可查。且觀之卷附消費者貸款申請書，於
    保證人一欄已將一般保證人與連帶保證人分別並列，再由保
    證人簽名用印，可見二者顯有不同，則依被告之年紀、智識
    、商場經驗及工作能力，當可知悉連帶保證人之意義。且按
    當事人互相表示意思一致者，無論其為明示或默示，契約即
    為成立，民法第153 條第1 項定有明文。被告既自承在借據
    上連帶保證人欄親自簽名用印，知道是要做連帶保證人等語
    （見本院98年4 月7 日言詞辯論筆錄），即屬對原告為同意
    擔任本件借款連帶保證人之意思表示，揆諸上開法條規定，
    雙方連帶保證契約即已有效成立。至於原告於徵信程序是否
    有詳為告知一般保證與連帶保證之差別，或被告是否確實知
    悉二者法律上之不同意涵，均不影響於本件連帶保證契約之
    效力，應依法負連帶保證之責，被告上開辯解，尚無可採。
六、被告固又辯稱原告違反銀行法第12條之1 之規定，不得先對
    連帶保證人請求云云，但依該條文內容「銀行辦理自用住宅
    放款及消費性放款，已取得前條所定之足額擔保時，不得以
    任何理由要求借款人提供連帶保證人。」「銀行辦理授信徵
    取保證人時，除前項規定外，應以一定金額為限。未來求償
    時，應先就借款人進行求償，其求償不足部分得就連帶保證
    人平均求償之。但為取得執行名義或保全程序者，不在此限
    。」觀之，本件借款既非有擔保債務，自無上開法條第1 項
    之適用。又原告係為取得判決之執行名義，而以訴訟方式請
    求法院確認被告之給付義務及範圍，顯與同條第2 項但書之
    規定相合，準此，原告向被告請求給付，自無違背本條規定
    之可言，被告此部分辯解，亦無可採。至被告另稱不認識其
    他連帶保證人、原告保全程序扣押被告財產不符比例原則等
    語，均與本件判斷事項無關，併此敘明。
七、按稱消費借貸者，謂當事人一方移轉金錢或其他代替物之所
    有權於他方，而約定他方以種類、品質、數量相同之物返還
    之契約；借用人應於約定期限內，返還與借用物種類、品質
    、數量相同之物；遲延之債務，以支付金錢為標的者，債權
    人得請求依法定利率計算之遲延利息。但約定利率較高者，
    仍從其約定利率；當事人得約定債務人於債務不履行時，應
    支付違約金，民法第474 條第1 項、第478 條前段、第233
    條第1 項及第250 條第1 項分別定有明文。次按稱保證者，
    謂當事人約定，一方於他方之債務人不履行債務時，由其代
    負履行責任之契約；保證債務，除契約另有訂定外，包含主
    債務之利息、違約金、損害賠償及其他從屬於主債務之負擔
    ，民法第739 條及第740 條亦有明文。又保證債務之所謂連
    帶，係指保證人與主債務人負同一債務，對於債權人各負全
    部給付之責任者而言，此觀諸民法第272 條第1 項規定連帶
    債務之文義即明（最高法院45年台上字第1426號判例意旨可
    資參照）。被告既為本件借款人蔡禮智之連帶保證人，當負
    有依約按期清償之義務，竟未按期清償，則依兩造上開約定
    ，該全部借款視為到期，並應給付約定之利息及違約金。從
    而，原告依消費借貸及連帶保證契約之法律關係，請求被告
    給付如主文第1 項所示之金額、利息及違約金，為有理由，
    應予准許。至原告請求被告應「連帶」給付部分，因借款人
    蔡禮智及另一連帶保證人賈建國於原告聲請發支付命令後，
    均未於法定期間內聲明異議，而非本件訴訟之當事人，對被
    告成為一獨立之訴訟，故不得判命被告負「連帶」給付責任
    ，是原告此部分主張，為無理由，應予駁回。
八、本件訴訟費用即裁判費5,940 元及督促程序費用1,000 元，
    合計6,940 元，應由被告負擔。
九、據上論結，本件原告之訴為一部有理由，一部無理由，依民
    事訴訟法第79條，判決如主文。
中    華    民    國    98    年    4     月    14    日
                  民事第三庭  法  官  李嘉益
以上正本證明與原本無異。
如對本判決上訴，須於判決送達後20日內向本院提出上訴狀，同
時表明上訴理由（原判決所違背之法令及其具體內容或依訴訟資
料可認為原判決有違背法令之具體事實）；如已於本判決宣示後
送達前提起上訴者，應於判決送達後10日內補具上訴理由（均須
按他造當事人之人數附繕本）。
中    華    民    國    98    年    4     月    14    日
                              書記官  陳瓊芳


司法院資訊處製作；財團法人民間司法改革基金會備份。
